【裁判字號】    95,簡上,846
【裁判日期】    951031
【裁判案由】    賭博
【裁判全文】
臺灣高雄地方法院刑事判決             95年度簡上字第846號
上  訴  人  戊○○
即  被  告
上列上訴人因被告賭博案件，不服本院高雄簡易庭於中華民國95
年5 月25日95年度簡字第3310號第一審簡易判決（聲請簡易判決
處刑案號：臺灣高雄地方法院檢察署95年度偵字第9968號），提
起上訴，本院管轄之第2 審合議庭判決如下：
    主  文
上訴駁回。
    事  實
一、戊○○係坐落高雄市○鎮區○○路124 號之「包聖宮」負責
    人丁○○（原審判決及檢察官聲請簡易判決處刑書誤為郭福
    德，業經另案判處有期徒刑4 月確定）之妹婿，自民國94年
    12間某日起，與丁○○基於共同犯意聯絡，意圖營利，由丁○○將屬於公眾得出入場所之包聖宮辦公室提供作為賭博場
    所，供不特定人在該處以打麻將之方式賭博財物，參與賭博
    之人係以每底新臺幣（下同）300 元，每臺100 元之方式，
    再依麻將規則計算臺數賭博財物，其間若有自摸者，即由自
    摸者給付1 臺之金額（即100 元）予丁○○，每1 雀（4 圈
    ）以給付600 元為上限，如自摸次數不足，則由最後胡牌者
    湊足，丁○○即以每雀抽頭新臺幣（下同）200 元至600 元
    之方式牟利，惟須負擔參與賭博者所需之飲料、食物之費用
    ，而戊○○則於丁○○不在場時，負責看顧該賭場，及為賭
    客跑腿購買飲料、香煙、檳榔等物品，而共同經營上開賭博
    場所。迄95年2 月16日晚間11時30分許，黃水、乙○○、
    張福貴、甲○○4 人在上址打麻將賭博時，為據報前往附近
    巡邏之員警當場臨檢查獲，並在賭桌上扣得麻將1 副（含骰
    子3 顆、搬風球1 顆）、賭資15,700元（含壓在搬風球下之
    抽頭金200 元），另在該辦公室內扣得丁○○所有計算抽頭
    費用收支情形之帳冊6 本，始查知上情。
二、案經高雄市政府警察局前鎮分局報告臺灣高雄地方法院檢察
    署檢察官聲請簡易判決處刑。
    理  由
一、本件關於證據能力之認定：
  (一)、按「被告以外之人於審判外之陳述，雖不符前4 條之規定
      ，而經當事人於審判程序同意作為證據，法院審酌該言詞
      陳述或書面陳述作成時之情況，認為適當者，亦得為證據
      」，刑事訴訟法第159 條之5 第1 項分別定有明文，而上
      開規定之立法意旨在於傳聞證據未經當事人之反對詰問予
      以核實，原則上先予排除，惟若當事人已放棄詰問或未聲
      明異議，基於證據資料愈豐富，愈有助於真實發現之理念
      ，且強化言詞辯論主義，法院自可承認該傳聞證據例外擁
      有證據能力。經查，證人丁○○、黃水、乙○○、張福
      貴、甲○○等5 人於警詢中之陳述，雖均係被告以外之人
      於審判外之陳述，性質上屬傳聞證據，惟均經被告於本院
      審判程序中同意作為證據（見本院審判卷第92-93 頁），
      又本院審酌該等言詞陳述作成時之情況，並查無其他不法
      之情狀，足認均得為本案之證據，依刑事訴訟法第159 條
      之5 之規定具有證據能力。
  (二)、按「檢察官、檢察事務官、司法警察官或司法警察逮捕被
      告、犯罪嫌疑人或執行拘提、羈押時，雖無搜索票，得逕
      行搜索其身體隨身攜帶之物件、所使用之交通工具及其立
      即可觸及之處所」，刑事訴訟法第130 條定有明文。證人
      即本件查獲員警丙○○於本院審理時具結證稱當天係由隊
      長帶隊巡邏，在路上發現包聖宮內燈火通明，有人在裡面
      打麻將，包聖宮雖是私人場所，但不特定人都可以進去拜
      拜，當時包聖宮的門有2 片，1 片是關上的，1 片打開的
      ，其等乃以臨檢之名義進入，當場發現有人聚賭及抽頭等
      語，並在桌上的搬風球下扣到現金在卷（見本卷審判卷第
      64-65 頁）；而證人即查獲員警己○○亦證述其當時負責
      取締賭博案件，有民眾檢舉包聖宮有人賭博，並且抽頭，
      其在查獲前2 、3 日便在該處觀察，確實有人在那邊進出
      ，而現場可以從外面看到裡面有人在賭博，該處係一玻璃
      門等情無誤（見本院審判卷第67-68 頁），是本件員警係
      於執行巡邏及取締賭博勤務時，在公眾得出入之包聖宮外
      ，即自玻璃門窗發現有人在裡面賭博，旋即進入將在場之
      被告及賭客甲○○等人逮捕，是被告及賭客甲○○等人既
      係賭博罪之現行犯，則依上開規定，員警基於合法之逮捕
      ，進而對於被告犯罪現場立即可觸及之處所，為強制力之
      搜索，係屬合法之附帶搜索，其搜索後扣押之物，應有證
      據能力。
二、訊據被告戊○○固坦承確有於上開地點為賭客購買檳榔、香
    煙及飲料之事實，惟矢口否認有何經營賭博場所之犯行，辯
    稱：其係空閒時才到包聖宮內泡茶、聊天，因丁○○腳不方
    便，其才幫丁○○去買東西，其並未與丁○○共同經營賭場
    云云。經查：
  (一)、證人丁○○於本院審理中到庭具結證稱其有提供上開包聖
      宮旁邊的房間供人打麻將，玩法係「三一」，即1 底300
      元，每臺100 元，自摸者要付100 元，每雀最少抽200 元
      ，最多以600 元為上限，賭客會自己把抽頭的錢放在桌上
      ，然後再拿去買東西，而其因腳不方便，故均叫被告去買
      ，被告亦知道桌上的錢是向賭客拿的抽頭金，如其要上廁
      所或出去時，即會請被告幫忙看一下現場等語明確（見本
      院審判卷第46-49 頁），而被告亦自承其均係用抽頭金去
      買東西，並有記帳，剩下的錢就交給丁○○，其確實有幫
      丁○○看現場等語在卷。
  (二)、證人即查獲當日之賭客乙○○於本院審理中則證稱其均係
      在包聖宮隔壁像客廳的地方打麻將，自摸的人要出錢，如
      果1 雀沒有人自摸，則胡牌的人要出錢，抽頭方式係看在
      場為4 人或5 人，分別給400 或600 元，交出來的錢係夾
      在桌子旁邊，每雀結束後交給丁○○，如果丁○○不在，
      就交給被告，交出來的錢是由丁○○用來買便當、香煙，
      如果丁○○不舒服時，會請被告當忙，買剩下的錢應該是
      丁○○的，被告係在該處幫忙丁○○，因為有時會有電話
      ，有時要買東西，所以一定要有人在場，丁○○如果不在
      ，就由被告在該處幫丁○○等語綦詳（見本院審判卷第
      88-91 頁），核與證人甲○○於警詢時證稱被告係在賭場
      拿抽頭金去買東西等語相符（見警卷第45頁），而證人黃
      水、張福貴亦均證述確有至該處打麻將賭博之情無誤（
      見警卷第25-32 頁）。則被告既於丁○○不在時，代為在
      場，且有收取賭客交付抽頭金之行為，自係參與經營賭博
      場所。此外，復有現場臨檢紀錄表、扣押筆錄、扣押物品
      目錄表各1 份及現場相片9 幀附卷可稽，並有麻將1 付、
      賭資15,700元及帳冊6 本扣案可證。
  (三)、綜上所述，本件被告與丁○○確有共同提供場所並聚眾賭
      博之犯意聯絡與行為分擔，其犯行已堪認定。被告辯稱其
      僅係幫忙丁○○，並無聚眾賭博及提供賭博場所營利之意
      圖，顯不足採。
三、查被告行為後，如附表所示之相關法律均業經變更，並俱於
    民國95年7 月1 日施行，玆經整體比較結果，裁判時法並未
    較為有利，從而依刑法第2 條第1 項規定，自應適用各該行
    為時法，亦即修正前法至明。核被告戊○○所為，係犯刑法
    第268 條前段之意圖營利供給賭博場所罪、第268 條後段之
    意圖營利聚眾賭博罪。被告與丁○○就聚眾賭博及提供賭博
    場所之行為，有犯意聯絡與行為分擔，並已共同著手於實施
    上開行為，應逕依修正前刑法第28條，論以共同正犯。被告
    前後多次意圖營利提供賭博場所及聚眾賭博之犯行，均時間
    緊接，手段相同，所犯又係構成要件相同之罪，顯均係基於
    概括犯意反覆為之，均應依廢止前刑法第56條之規定，分別
    論以連續犯，並加重其刑。被告基於一個意圖營利之犯意，
    同時提供賭博場所與聚集不特定或特定之多數人賭博，係基
    於一賭博犯意，達成其同一犯罪所為之各個舉動，應屬法律
    概念之一行為，乃一行為侵害數法益、觸犯數罪名，為想像
    競合犯，應從一情節較重之意圖營利聚眾賭博罪處斷。被告
    前開意圖營利聚眾賭博犯行，雖未據檢察官聲請以簡易判決
    處刑，惟此部分與聲請部分有想像競合犯之裁判上一罪關係
    ，自為聲請效力所及，本院得併予審理，附此敘明。又被告
    於91年間，因過失傷害案件，經本院以91年度交易字第279
    號判處有期徒刑4 月，如易科罰金以300 元折算1 日確定，
    於91年8 月29日易科罰金執行完畢，此有臺灣高等法院被告
    前案紀錄表在卷可稽，其於5 年之內再故意犯本件有期徒刑
    以上之罪，為累犯，應逕依修正前之刑法第47條論以累犯，
    並加重其刑。其有2 以上刑之加重事由，應依法遞加之。原
    審依刑法第28條、第56條、第268 條、第55條、第47條規定
    ，並審酌被告與丁○○共同意圖營利提供賭博場所及聚眾賭
    博，對於社會善良秩序影響非輕，助長人民以僥倖心態獲取
    財物之風氣，犯罪動機可議，且犯後否認犯行，態度不佳，
    惟本案丁○○係賭場主持人，被告僅係基於次要地位，及其
    犯罪手段尚屬平和等一切情狀，逕以簡易判決判處被告有期
    徒刑5 月，並諭知易科罰金之折算標準；至扣案之麻將1 副
    （含骰子3 顆、搬風球1 顆）、帳冊6 本等物，係共犯郭福
    德所有供本件犯罪所用之物，而扣案之抽頭金200 元，則係
    共犯郭福德因本件犯罪所得之物，均據共犯郭福德供承在卷
    ，併依刑法第38條第1 項第2 款、第3 款之規定宣告沒收。
    本院認原審認事用法，均無違誤，量刑亦屬允當。本件被告
    上訴意旨否認犯罪，指摘原判決不當，為無理由，應予駁回
    。
四、原判決雖未及比較適用上開刑法修正前後之法條，然經本院
    比較結果，均仍應適用行為時法，則原判決適用行為時法論
    罪科刑並諭知易科罰金之折算標準即無不當，不構成撤銷之
    事由，附此敘明。
據上論斷，應依刑事訴訟法第455 之1 第1 項、第3 項、第368
條，判決如主文。
本案經檢察官林志祐到庭執行職務。
中    華    民    國    95    年    10    月    31    日
                    刑事第十四庭
                          審判長法  官  蔡  廣  昇
                                法  官  林  瑋  桓
                                法  官  謝  雨  真
以上正本證明與原本無異。
本判決不得上訴。
中    華    民    國    95    年    10    月    31    日
                                書記官  林  佳  慧
附表：刑法修正施行後新舊法之比較適用
說明：一、【新法】：九十四年一月七日修正，同年二月二日
           公布，九十五年七月一日施行之刑法。
          【舊法】：九十四年一月七日修正，同年二月二日
           公布，九十五年七月一日施行前之刑法。
      二、【最高法院決議】：最高法院九十五年五月二十三
           日第八次刑事庭會議決議。
      三、【高院座談會決議】：臺灣高等法院暨所屬法院九
           因應新修正刑法施行座談會研討結果。
┌──┬──┬───────────┬──┬────────────┐
│編號│條號│新法                  │比較│理由                    │
│    │    ├───────────┤    │                        │
│    │    │舊法                  │結果│                        │
├──┼──┼───────────┼──┼────────────┤
│1   │28  │新條文                │    │舊法「實施」一語，依實務│
│    │    │二人以上共同實行犯罪之│    │見解認係涵蓋陰謀、預備、│
│    │    │行為者，皆為正犯。    │    │著手、實行概念在內（司法│
│    │    ├───────────┼──┤院三十一年院字第二四０號│
│    │    │舊條文                │    │解釋），即承認陰謀共同正│
│    │    │二人以上共同實施犯罪之│    │犯、預備共同正犯，非僅侷│
│    │    │行為者，皆為正犯。    │    │限於直接從事構成犯罪事實│
│    │    │                      │    │之行為，故解釋上包括「共│
│    │    │                      │    │謀共同正犯」，基於近代刑│
│    │    │                      │    │法之個人責任原則及法治國│
│    │    │                      │    │人權保障之思想，應以不承│
│    │    │                      │    │認「陰謀共同正犯」與「預│
│    │    │                      │    │備共同正犯」為當，新法為│
│    │    │                      │    │杜爭議，而將「實施」一語│
│    │    │                      │    │，修正為「實行」；且修正│
│    │    │                      │    │後，並無礙於「共謀共同正│
│    │    │                      │    │犯之存在」。故依新舊法均│
│    │    │                      │    │成立共同正犯（實施正犯或│
│    │    │                      │    │共謀共同正犯），因其成立│
│    │    │                      │    │要件及刑罰效果均未變更，│
│    │    │                      │    │自無新舊法比較之問題，應│
│    │    │                      │    │適用修正前刑法第二十八條│
│    │    │                      │    │。                      │
├──┼──┼───────────┼──┼────────────┤
│2   │33  │新條文                │    │舊法第三十三條第五款規定│
│    │    │主刑之種類如下：      │    │，罰金：一元以上，修正後│
│    │    │一、死刑              │    │則提高為，罰金：新臺幣一│
│    │    │二、無期徒刑          │    │千元以上，以百元計算之。│
│    │    │三、有期徒刑：二月以上│    │罰金之定義既已修正，法定│
│    │    │    ，十五年以上。但遇│    │刑為罰金者，其法定最低度│
│    │    │    有加減時，得減至二│    │罰金亦提高為新臺幣一千元│
│    │    │    月未滿，或加至二十│    │，致刑度有加重之情形，不│
│    │    │    年。              │    │論宣告罰金與否，應依新法│
│    │    │四、拘役：一日以上，六│    │第二條第一項前段之規定，│
│    │    │    十日未滿。但遇有加│    │適用行為時法。（最高法院│
│    │    │    重時，得加至一百二│    │決議第三點(一)參照）。    │
│    │    │    十日。            │    │                        │
│    │    │五、罰金：新臺幣一千元│    │                        │
│    │    │    以上，以百元計算之│    │                        │
│    │    │    。                │    │                        │
│    │    │                      │    │                        │
│    │    │                      │    │                        │
│    │    ├───────────┼──┤                        │
│    │    │舊條文                │ˇ  │                        │
│    │    │主刑之種類如下：      │    │                        │
│    │    │一、死刑              │    │                        │
│    │    │二、無期徒刑          │    │                        │
│    │    │三、有期徒刑：二月以上│    │                        │
│    │    │    ，十五年以上。但遇│    │                        │
│    │    │    有加減時，得減至二│    │                        │
│    │    │    月未滿，或加至二十│    │                        │
│    │    │    年。              │    │                        │
│    │    │四、拘役：一日以上，二│    │                        │
│    │    │    個月未滿。但遇有加│    │                        │
│    │    │    重時，得加至四個月│    │                        │
│    │    │    。                │    │                        │
│    │    │五 罰金：一元以上。   │    │                        │
│    │    │                      │    │                        │
├──┼──┼───────────┼──┼────────────┤
│3   │41  │新條文                │    │(一) 舊法第四十一條第一項 │
│    │    │I 犯最重本刑為五年以 │    │   前段規定，犯最重本刑 │
│    │    │   下有期徒刑以下之刑 │    │   為五年以下有期徒刑以 │
│    │    │   之罪，而受六個月以 │    │   下之刑之罪，而受六個 │
│    │    │   下有期徒刑或拘役之 │    │   月以下有期徒刑或拘役 │
│    │    │   宣告者，得以新臺幣 │    │   之宣告，因身體、教育 │
│    │    │   一千元、二千元或三 │    │   、職業、家庭之關係或 │
│    │    │   千元折算一日，易科 │    │   其他正當事由，執行顯 │
│    │    │   罰金。但確因不執行 │    │   有困難者，得以一元以 │
│    │    │   所宣告之刑，難收矯 │    │   上三元以下折算一日， │
│    │    │   正之效，或難以維持 │    │   易科罰金（依罰金罰鍰 │
│    │    │   法秩序者，不在此限 │    │   提高標準條例廢止前第 │
│    │    │   。                 │    │   二條規定，就其原定數 │
│    │    │II 前項規定於數罪併罰 │    │   額提高為一百倍折算一 │
│    │    │   ，其應執行之刑未逾 │    │   日，即銀元一百、二百 │
│    │    │   六月者，亦適用之。 │    │   、三百元折算一日，換 │
│    │    │                      │    │   算成新台幣即三百、六 │
│    │    │                      │    │   百、九百元折算一日） │
│    │    ├───────────┼──┤   。修正後則提高為以新 │
│    │    │舊條文                │ˇ  │   台幣一千、二千、三千 │
│    │    │I 犯最重本刑為五年以 │    │   元折算一日，比較新舊 │
│    │    │   下有期徒刑以下之刑 │    │   法之適用結果，以修正 │
│    │    │   之罪，而受六個月以 │    │   前之規定，較有利於行 │
│    │    │   下有期徒刑或拘役之 │    │   為人，應新刑法第二條 │
│    │    │   宣告，因身體、教育 │    │   第一項之規定，應適用 │
│    │    │   、職業、家庭之關係 │    │   修正前之規定。（最高 │
│    │    │   或其他正當事由，執 │    │   法院決議第三點(一)參照 │
│    │    │   行顯有困難者，得以 │    │   ）。                 │
│    │    │   一元以上三元以下折 │    │(二) 新法施行前犯併合處罰 │
│    │    │   算一日，易科罰金。 │    │   數罪中之一罪，且該數 │
│    │    │   但確因不執行所宣告 │    │   罪均該當刑法第四十一 │
│    │    │   之刑，難收矯正之效 │    │   條第一項得易科罰金之 │
│    │    │   ，或難以維持法秩序 │    │   規定者，其新舊法之適 │
│    │    │   ，不在此限。       │    │   用：                 │
│    │    │Π 併合處罰之數罪，均 │    │   新刑法施行法第三條之 │
│    │    │   有前項情形，其應執 │    │   一第三項規定，於九十 │
│    │    │   行之刑逾六月者，亦 │    │   四年七月一日刑法修正 │
│    │    │   同。               │    │   施行前犯併合處罰數罪 │
│    │    │                      │    │   中之一罪，且該數罪均 │
│    │    │                      │    │   符合第四十一條第一項 │
│    │    │                      │    │   得易科罰金之規定者， │
│    │    │                      │    │   適用九十年一月四日修 │
│    │    │                      │    │   正之刑法第四十一條第 │
│    │    │                      │    │   二項規定，即適用舊法 │
│    │    │                      │    │   第四十一條第二項之規 │
│    │    │                      │    │   定（即應執行之刑逾六 │
│    │    │                      │    │   月者，應得易科罰金） │
│    │    │                      │    │   ，以利受刑人。       │
├──┼──┼───────────┼──┼────────────┤
│4   │47  │新條文                │ˇ  │(一) 舊法第四十七條規定， │
│    │    │I 受徒刑之執行完畢， │    │   受有期徒刑之執行完畢 │
│    │    │   或一部之執行而赦免 │    │   ，或受無期徒刑或有期 │
│    │    │   後，五年以內故意再 │    │   徒刑一部之執行而赦免 │
│    │    │   犯有期徒刑以上之罪 │    │   後，五年以內再犯有期 │
│    │    │   者，為累犯，加重本 │    │   徒刑以上之罪者，為累 │
│    │    │   刑至二分之一。     │    │   犯，修正後第四十七條 │
│    │    │II 第九十八條第二項關 │    │   第一項則規定，五年以 │
│    │    │   於因強制工作而免其 │    │   內「故意」再犯有期徒 │
│    │    │   刑之執行者，於受強 │    │   刑以上之罪者，為累犯 │
│    │    │   制工作處分之執行完 │    │   ，明顯限縮以「故意」 │
│    │    │   畢或一部之執行而免 │    │   再犯者為限，始成立累 │
│    │    │   除後，五年以內故意 │    │   犯（將過失犯排除於累 │
│    │    │   再犯有期徒刑以上之 │    │   犯適用之外），可見， │
│    │    │   罪者，以累犯論。   │    │   過失犯罪在累犯之評價 │
│    │    │                      │    │   上已為變更，又因成立 │
│    │    │                      │    │   累犯之刑罰效果為應加 │
│    │    ├───────────┼──┤   重其刑（加重之程度得 │
│    │    │舊條文                │    │   至二分之一），是依刑 │
│    │    │  受有期徒刑之執行完畢│    │   法第二條第一項但書規 │
│    │    │  ，或受無期徒刑或有期│    │   定，犯罪行為如發生於 │
│    │    │  徒刑一部之執行而赦免│    │   新法修正施行前，因新 │
│    │    │  後，五年以內再犯有期│    │   法之規定顯較舊法有利 │
│    │    │  徒刑以上之罪者，為累│    │   ，自應適用修正後之規 │
│    │    │  犯，加重本刑至二分之│    │   定，不能論以累犯。（ │
│    │    │  一。                │    │   高院座談會決議第六則 │
│    │    │                      │    │   ）。                 │
│    │    │                      │    │(二)【故意犯罪，依新舊法均│
│    │    │                      │    │  成立累犯】：按行為時及│
│    │    │                      │    │  裁判時之法律均有處罰之│
│    │    │                      │    │  規定者，法律之修正，不│
│    │    │                      │    │  發生罪與刑之變更者，依│
│    │    │                      │    │  各該法律規定之適用究係│
│    │    │                      │    │  重在行為時或裁判時，作│
│    │    │                      │    │  為適用法律之判斷基準。│
│    │    │                      │    │  累犯修正不涉及犯罪構成│
│    │    │                      │    │  要件之刑罰加重或減輕事│
│    │    │                      │    │  由，該法律規定之適用應│
│    │    │                      │    │  重在行為時之情形，則逕│
│    │    │                      │    │  適用行為時法。若行為人│
│    │    │                      │    │  於前案執行完畢後，五年│
│    │    │                      │    │  內故意再犯他罪，不論依│
│    │    │                      │    │  舊法第四十七條之規定，│
│    │    │                      │    │  抑或新法第四十七條第一│
│    │    │                      │    │  項之規定，均構成累犯，│
│    │    │                      │    │  對被告而言並無有利或不│
│    │    │                      │    │  利之情形；另最高法院九│
│    │    │                      │    │  十五年五月二十三日刑事│
│    │    │                      │    │  庭第八次庭務會議決議，│
│    │    │                      │    │  亦認為「過失」再犯有期│
│    │    │                      │    │  徒刑以上之罪，始應依修│
│    │    │                      │    │  正後刑法第二條第一項之│
│    │    │                      │    │  規定，適用最有利於行為│
│    │    │                      │    │  人之法律。是以題示情形│
│    │    │                      │    │  ，應不生新舊法比較之問│
│    │    │                      │    │  題，自應逕依修正前刑法│
│    │    │                      │    │  第四十七條之規定，論以│
│    │    │                      │    │  累犯。                │
│    │    │                      │    │(三)【擬制累犯之新舊法適用│
│    │    │                      │    │  】：新法第四十七條第二│
│    │    │                      │    │  項規定，第九十八條第二│
│    │    │                      │    │  項關於因強制工作而免其│
│    │    │                      │    │  刑之執行者，於受強制工│
│    │    │                      │    │  作處分之執行完畢或一部│
│    │    │                      │    │  之執行而免除後，五年以│
│    │    │                      │    │  內故意再犯有期徒刑以上│
│    │    │                      │    │  之罪者，以累犯論，修正│
│    │    │                      │    │  前則無類此之規定（依司│
│    │    │                      │    │  法院大法院釋字第一百三│
│    │    │                      │    │  十三號解釋認為：刑法第│
│    │    │                      │    │  四十七條明文規定受有期│
│    │    │                      │    │  徒刑之執行完畢，或受無│
│    │    │                      │    │  期徒刑或有期徒刑一部之│
│    │    │                      │    │  執行，而赦免後，五年以│
│    │    │                      │    │  內再犯有期徒刑以上之罪│
│    │    │                      │    │  者為累犯，所謂赦免，經│
│    │    │                      │    │  本院院解字第三五三四號│
│    │    │                      │    │  解釋係指特赦及免除其刑│
│    │    │                      │    │  者而言，不包括大赦在內│
│    │    │                      │    │  。其所稱免除其刑，係指│
│    │    │                      │    │  基於赦免權作用之減刑而│
│    │    │                      │    │  免除其刑而言。其他如刑│
│    │    │                      │    │  法第二十三條但書、第二│
│    │    │                      │    │  十四條第一項但書、第二│
│    │    │                      │    │  十六條但書、第二十七條│
│    │    │                      │    │  等所規定之免除其刑，既│
│    │    │                      │    │  非基於赦免權之作用），│
│    │    │                      │    │  而係應依刑事訴訟法諭知│
│    │    │                      │    │  免刑之判決，並無徒刑之│
│    │    │                      │    │  執行，與累犯之構成要件│
│    │    │                      │    │  無關，自不包括在內    │
│    │    │                      │    │                        │
├──┼──┼───────────┼──┼────────────┤
│5   │56  │新條文                │    │刑法修正之後，原屬連續  │
│    │    │刪除                  │    │犯之數個犯罪行為，依新  │
│    │    │                      │    │法應數罪併罰，比較修正  │
│    │    │                      │    │前之規定，可依裁判上一  │
│    │    │                      │    │罪論處，顯然罪刑之處罰  │
│    │    ├───────────┼──┤內容發生變動，解釋上對  │
│    │    │舊條文                │ˇ  │於刑法第二條第一項之解  │
│    │    │連續數行為而犯同一之罪│    │釋，應包括各種影響罪刑  │
│    │    │名者，以一罪論。但得加│    │加重之規定，按刑法第二  │
│    │    │重其刑至二分之一。    │    │條之法律，係指刑罰所依  │
│    │    │                      │    │存的整體法律狀態，故法  │
│    │    │                      │    │律有變更應指足以影響行  │
│    │    │                      │    │為的可罰性與法律效果的  │
│    │    │                      │    │法令，因修正而有所變更  │
│    │    │                      │    │而言，此部份修正自屬法  │
│    │    │                      │    │律變更，應為新舊法之比  │
│    │    │                      │    │較，經新舊法比較之結果  │
│    │    │                      │    │，以舊法較有利於行為人  │
│    │    │                      │    │，應依舊刑法第五十六條  │
│    │    │                      │    │規定論以一罪，並加重其  │
│    │    │                      │    │刑（最高法院決議第五點  │
│    │    │                      │    │(四)，高院座談會決議第十  │
│    │    │                      │    │四則）                  │
│    │    │                      │    │                        │
└──┴──┴───────────┴──┴────────────┘


司法院資訊處製作；財團法人民間司法改革基金會備份。
